【裁判字號】    92,訴,276
【裁判日期】    920509
【裁判案由】    廢棄物清理法
【裁判全文】
臺灣板橋地方法院刑事判決                九十二年度訴字第二七六號
    公  訴  人  臺灣板橋地方法院檢察署檢察官
    被      告  甲○○
右列被告因違反廢棄物清理法案件，經檢察官提起公訴（九十一年度偵字第二一四五
四號），本院判決如左：
    主      文
甲○○未依廢棄物清理法第四十一條第一項規定領有廢棄物處理許可文件，從事廢棄
物處理，累犯，處有期徒刑壹年貳月。
    事      實
一、甲○○前於民國八十六年間，因犯竊盜罪，經臺灣臺北地方法院於八十六年十二
    月四日以八十六年度易字第六六一三號判決判處有期徒刑三月，於八十七年五月
    二十六日出監執行完畢；嗣於九十年間，因犯侵占罪，經本院於九十年三月二十
    六日以九十年度易字第七五六號判決判處有期徒刑八月，於九十一年九月三十日
    出監執行完畢，猶不知悔改。其未依廢棄物清理法之規定領有廢棄物清除、處理
    許可文件，本不得從事廢棄物之貯存、處理、清除業務，仍於九十一年十一月四
    日下午某時，在臺北縣土城市○○路六巷三九之二號「城林資源回收場」，將堆
    放場內之廢棄木板、木條、廢紙、塑膠、床墊等一般事業廢棄物及一般廢棄物予
    以放火燃燒，而從事廢棄物之處理。嗣於同日下午三時三十五分許，為臺北縣政
    府環境保護局稽查人員發現，會同臺北縣政府警察局土城分局員警到場處理而查
    獲，乃悉上情。
二、案經臺北縣政府警察局土城分局報請臺灣板橋地方法院檢察署檢察官偵查起訴。
    理      由
一、訊據被告甲○○對於未領有廢棄物清除、處理許可文件，於右揭期間、地點，將
    堆放在其經營之「城林資源回收場」內之廢棄木板、木條、廢紙、塑膠、床墊等
    廢棄物予以放火燃燒之犯行坦承不諱，核與證人即臺北縣政府環境保護局稽查人
    員陳宗閔於九十二年四月二十五日本院審理時證述之情節相符，且有臺北縣政府
    環境保護局稽查記錄一份及現場照片十二幀附卷足稽。至於被告辯稱其所燃燒之
    廢棄物，係前一天遭人自未上鎖之大門偷倒進來，為節省費用，才放火燃燒予以
    清除云云，惟被告既自承從事資源回收工作，對於堆置場之大門未設任何門鎖，
    已難以想像，且其場地遭人偷倒棄廢物，並未報警或通知環保單位處理，所辯有
    違常情，難以採信，先予敘明。
二、按未依廢棄物清理法第四十一條第一項規定領有廢棄物清除、處理許可文件，從
    事廢棄物貯存、清除、處理，或未依廢棄物清除、處理許可文件內容貯存、清除
    、處理廢棄物，處一年以上五年以下有期徒刑，得併科新臺幣三百萬元以下罰金
    ，廢棄物清理法第四十一條第一項第四款定有明文。所謂「貯存」，指事業廢棄
    物於清除、處理前，放置於特定地點或貯存容器、設施內之行為。另「清除」，
    指事業廢棄物之收集、運輸行為。而「處理」包括（一）中間處理：指事業廢棄
    物在最終處置前，以物理、化學、生物、熱處理或其他處理方法，改變其物理、
    化學、生物特性或成分，達成分離、減積、去毒、固化或安定之行為；（二）最
    終處置：指衛生掩埋、封閉掩埋、安定掩埋或海洋棄置事業廢棄物之行為；（三
    ）再利用：指事業機構產生之事業廢棄物自行、販賣、轉讓或委託做為原料、材
    料、燃料、填土或其他經中央主管機關及目的事業主管機關認定之用途行為。事
    業廢棄物之貯存、清除或處理方法及設施，應符合中央主管機關之規定（同法第
    三十六條第一項）。至於所謂廢棄物，依廢棄物清理法第二條第一項規定，分為
    一般廢棄物及事業廢棄物二種。其中一般廢棄物，係由家戶或其他非事業所產生
    之垃圾、糞尿、動物屍體等足以污染環境衛生之固體或液體廢棄物。另事業廢棄
    物又分為有害事業廢棄物及一般事業廢棄物，有害事業廢棄物，係由事業機構所
    產生具有毒性、危險性，其濃度或數量足以影響人體健康或污染環境之廢棄物；
    而一般事業廢棄物，則係由事業機構所產生有害事業廢棄物以外之廢棄物。惟一
    般營建廢棄土，包含建築工程、公共工程及建築物拆除工程施工所產生之剩餘土
    石方、磚瓦、混凝土塊，均為有用資源，非屬廢棄物範圍，依照內政部營建署組
    織條例、營建廢棄土處理方案規定及八十年行政院環保小組工作會報討論結論，
    其主管機關為內政部營建署，至於因施工所附帶產生之金屬屑、玻璃碎片、塑膠
    類、木屑、竹片、紙屑、瀝清等廢棄物，則屬於一般事業廢棄物，始依廢棄物清
    理法規定，由行政院環保署主管等節，業經行政院於八十六年十二月三十一日以
    （86）台內字第五二一一０號函釋在案。本件被告燃燒廢棄木板、木條、廢紙、
    塑膠、床墊等物，有臺北縣政府環境保護局稽查記錄一份及現場照片十二幀附卷
    可參，可知被告未領有廢棄物處理許可文件，而從事一般事業廢棄物及一般廢棄
    物之處理，事證明確，堪以認定。
三、核被告甲○○所為，係違反廢棄物清理法第四十一條第一項之規定，應論以同法
    四十六條第一項第四款之未領有清除許可文件從事廢棄物清除罪。又被告雖自承
    經營「城林資源回收場」，從事廢棄物之「回收」工作，或有涉犯廢棄物清理法
    之罪嫌，惟公訴人就此部分並未起訴，亦未提出證據資料以資證明，縱使被告就
    此部分自白其犯罪，亦難就此部分犯行論罪科刑。查被告前於八十六年間，因犯
    竊盜罪，經臺灣臺北地方法院於八十六年十二月四日以八十六年度易字第六六一
    三號判決判處有期徒刑三月，於八十七年五月二十六日出監執行完畢；嗣於九十
    年間，因犯侵占罪，經本院於九十年三月二十六日以九十年度易字第七五六號判
    決判處有期徒刑八月，於九十一年九月三十日出監執行完畢，有臺灣高等法院被
    告全國前案紀錄表及臺灣高等法院檢察署案紀錄簡覆表各一份在卷可憑，其於五
    年之內再犯有期徒刑以上之罪，屬累犯，應法應加重其刑。爰審酌被告之素行，
    本件犯罪之動機、目的、手段、所生危害，及犯後態度等一切情狀，量處如主文
    所示之刑。
據上論斷，應依刑事訴訟法第二百九十九條第一項前段，廢棄物清理法第四十六條第
一項第四款，刑法第十一條前段、第四十七條，判決如主文。
本案經檢察官壽勤偉到庭執行職務。
中      華      民      國      九十二      年      五      月    九    日
                                臺灣板橋地方法院刑事第三庭
                                    法  官  侯  志  融
右正本證明與原本無異。
如不服本判決應於送達後十日內向本院提出上訴狀。
                                    書記官  吳  進  安
中      華      民      國      九十二      年      五      月    九    日
附錄本案所犯法條全文
廢棄物清理法第四十六條
有下列情形之一者，處一年以上五年以下有期徒刑，得併科新臺幣三百萬元以下罰金
：
一  任意棄置有害事業廢棄物。
二  事業負責人或相關人員未依本法規定之方式貯存、清除、處理或再利用廢棄物，
    致污染環境。
三  未經主管機關許可，提供土地回填、堆置廢棄物。
四  未依第四十一條第一項規定領有廢棄物清除、處理許可文件，從事廢棄物貯存、
    清除、處理，或未依廢棄物清除、處理許可文件內容貯存、清除、處理廢棄物。
五  執行機關之人員委託未取得許可文件之業者，清除、處理一般廢棄物者；或明知
    受託人非法清除、處理而仍委託。
六  公民營廢棄物處理機構負責人或相關人員、或執行機關之人員未處理廢棄物，開
    具虛偽證明。
無許可文件，以經營廢棄物清除、處理為常業者，處三年以上十年以下有期徒刑，得
併科新臺幣九百萬元以下罰金。


司法院資訊處製作；財團法人民間司法改革基金會備份。
